臺灣雲林地方法院民事裁定　九十年度簡抗字第四號
　　抗　告　人　甲○○
　　相　對　人　乙○○
右抗告人與相對人間請求確認經界事件，抗告人對於中華民國九十年十一月十六日本
院斗六簡易庭九十年度六簡字第二六三號裁定提起抗告，本院裁定如左：
    主      文
抗告駁回。
抗告費用由抗告人負擔。
    理      由
一、按訴訟標的於確定之終局判決中經裁判者，除法律別有規定外，當事人不得就該
    法律關係更行起訴，民事訴訟法第四百條第一項定有明文，此即所謂一事不再理
    之原則，乃指同一事件已有確定之終局判決者，當事人不得對其另行起訴而言。
    所謂同一事件，係指同一當事人就同一法律關係而為同一、正相反對或可以代用
    之請求而言。再按所謂不動產經界之訴，即定不動產界線或設置界標之訴，其原
    告請求確定至一定界線之土地屬於自己所有者，為確認不動產所有權之訴，不得
    謂為不動產經界之訴，最高法院二十七年上字第一四五一號、三十年抗字第一七
    七號判例可資參照。因之確認經界之訴，非為確認所有權之訴。確認經界之訴既
    不包括不動產所有權有爭執之情形在內，則此項訴訟內容，必須兩造於土地所有
    權並無爭執，僅經界在客觀上有不明確之情形始得為之，核其性質為形成之訴，
    法院認原告請求確認經界為有理由，即應定其界線所在，並不受當事人主張之拘
    束。至於一造之相鄰地所有人，對於不承認自己之所有權，而主張其為全部所有
    之他造，請求確認至一定界線之地，屬於自己所有之訴訟，乃所謂本權之訴，即
    確認所有權之訴，類此確認所有權之訴訟，因所有權確定之結果，其界線亦隨之
    有所確定，與確認經界之訴略有不同。確認所有權之訴，既有確認經界之內容，
    雖屬確認性質，揆按上開說明，亦當然具有形成之訴之性質，苟相鄰地所有權人
    於前訴業已提起本權之訴，而遭法院判決駁回確定，其嗣後雖另提起確認經界之
    訴，因前開本權之訴業已有確認經界之內容，要難認該確認經界之訴非屬同一事
    件。
二、本件抗告意旨略以：伊於民國八十九年四月二十一日委任伊兄高連福代理兩造經
    界事宜，而至訴外人高良德住處，就伊所有坐落雲林縣古坑鄉○○○○○段第二
    六八號土地（下稱系爭二六八號土地）與相對人所有坐落同段第二六八之二號（
    抗告人誤繕為二六八之一二）土地（下稱系爭二六八之二號土地）之經界位置進
    行協商，經訴外人高良德當日測量系爭二六八之二號土地附近空地之實際面積，
    得知該空地之面積與系爭二六八之二號土地之土地登記簿謄本上記載之面積相符
    ，兩造遂繼續協商，相對人乃同意以抗告人所有之圍牆外緣為上開二筆土地之經
    界，惟須經內政部土地測量局測量始可，並簽訂協議書，雖嗣後相對人藉故塗銷
    其上之簽名，然仍無礙前開協議書之效力，何況系爭二筆土地之經界於前審審理
    時，經內政部土地測量局鑑定證明該圍牆為上揭二筆土地之經界，豈料原審並未
    斟酌前揭協議書及內政部土地測量局鑑定書乃為前開訴訟程序（本院斗六簡易庭
    八十八年度六簡字第一一九號）終結後所產生，應未為八十八年度六簡字第一一
    九號判決之既判力效力所及，卻逕以抗告人違反民事訴訟法第二百四十九條第一
    項第七款規定為由，駁回本件確認經界之訴，實有未洽，為此依法提起抗告，求
    為廢棄原裁定，並發回　鈞院斗六簡易庭審理等語。
三、經查，本件兩造所有系爭二六八、二六八之二號土地因經界不明而迭生爭執，抗
    告人遂先於八十七年十二月四日向本院斗六簡易庭提起確認經界及土地所有權之
    訴（即本院斗六簡易庭八十八年度六簡字第一一九號訴訟），相對人亦旋即於同
    月八日向本院斗六簡易庭提起排除侵害之訴（即本院斗六簡易庭八十八年度六簡
    字第一二０號訴訟），經本院斗六簡易庭法官於八十八年一月二十日命合併測量
    ，抗告人於該勘驗期日主張兩造所有之土地經界係以圍牆為據，由該圍牆至相對
    人所指認之經界點內之土地為伊所有，而請求以圍牆為測量依據，系爭二筆土地
    面積是否與土地登記簿謄本記載之面積相符，並確認自圍牆處至相對人指認之經
    界點內之土地為伊所有，相對人則主張其所指認之經界點至抗告人之圍牆內之土
    地為其所有，而請求測量抗告人占用該部分土地之位置及面積，本院斗六簡易庭
    法官乃命雲林縣斗六地政事務所測量人員測量並繪製系爭二六八、二六八之二號
    土地面積是否與土地登記簿謄本記載之面積相符，並標示系爭二筆土地與同地段
    二六八之三號土地之地籍線及系爭建物位置之複丈成果圖（見上揭八十八年度六
    簡字第一二０號卷第十八、十九頁），顯見抗告人於前揭勘驗期日除主張確認系
    爭土地經界之訴，並進而請求確認至一定界線之地，屬於自己所有之訴訟，縱抗
    告人嗣於八十八年六月二十四日撤回確認經界之訴，僅就確認所有權為訴訟，並
    經本院於八十八年七月八日判決原告敗訴確定，然該確認所有權之訴，因所有權
    確定之結果，其界線亦隨之有所確定，而有確認經界之內容，則本件抗告人再以
    相對人為被告，而提起確認經界之訴，揆諸前揭說明，要難認該確認經界之訴非
    屬同一事件。原審以抗告人就同一事件復提起本件之訴，違背民事訴訟法第二百
    四十九條第一項第七款之規定，而予以裁定駁回，依首開規定，並無不合。抗告
    人主張原審未審酌該協議書及內政部土地測量局鑑定書乃為前開八十八年度六簡
    字第一一九號訴訟終結後所產生，應未為該判決之既判力效力所及云云，求為廢
    棄原裁定，並發回本院斗六簡易庭審理，於法洵屬無據，其抗告為無理由，應予
    駁回。
四、依民事訴訟法第四百三十六條之一第三項、第四百九十二條第一項、第九十五條
    、第七十八條，裁定如主文。
中　　　華　　　民　　　國　　九十一　　年　　　三　　　月　　 十九　　 日
                              臺灣雲林地方法院民事第二庭
~B審判長法官　陳宏卿
~B法　　　官　陳婉玉
~B法　　　官　陳秋如
右為正本係照原本作成
本裁定不得抗告
中　　　華　　　民　　　國　　九十一　　年　　　三　　　月　　 十九　　 日
~B法院書記官　廖錦棟
